【裁判字號】    88,易,4670
【裁判日期】    890728
【裁判案由】    恐嚇
【裁判全文】
臺灣高雄地方法院刑事判決                        八十八年度易字第四六七號
    公  訴  人  臺灣高雄地方法院檢察署檢察官
    被      告  丙○○
右列被告因恐嚇案件，經檢察官提起公訴 (八十八年度偵字第一九０一二號)，本院
判決如左：
    主  文
丙○○無罪。
    理  由
一、公訴意旨略以：被告丙○○與丁○○間有債務糾紛，丙○○認丁○○未給付工程
    款新台幣（下同）十萬元，乃基於概括之犯意，於民國八十八年七月十日近十五
    時許，撥丁○○使用之0000000000號電話並恫稱：工程款如不付，你
    人及公司在那裡我都知道，要綁架你很簡單等語，致使丁○○心生畏懼而生損害
    於其生命之安全，丙○○隨即又撥謝華之員工乙○○使用之000000000
    0號電話，並恫稱：你不要住在公司，否則燒死我不負責等語，致乙○○心生畏
    懼而生損害於其生命之安全。同年七月底某日，丙○○又承前之概括犯意，以相
    同方法恫嚇謝肇稱：大哥，你很閒，要玩，我就陪你玩等語，及以電話通知乙○○轉告謝小心點，要玩我全陪他玩，現在跑路等語，亦致使丁○○心生畏懼而生
    損害於其生命之安全，因認被告涉有刑法第三百零五條之恐嚇罪嫌。
二、按犯罪事實應依證據認定之，無證據不得推定其犯罪事實；不能證明被告犯罪者
    ，應諭知無罪之判決，刑事訴訟法第一百五十四條、第三百零一條第一項分別定
    有明文。次按認定不利於被告之事實，須依積極證據，苟積極證據不足為不利於
    被告事實之認定，即應為有利於被告之認定，更不必有何有利之證據。再事實之
    認定，應憑證據，如未能發現相當證據，或證據不足以證明，自不能以推測或擬
    制之方法，以為裁判之基礎。另告訴人之告訴，係以使被告受刑事訴追為目的，
    是其陳述是否與事實相符，仍應調查其他證據以資審認。又被害人之陳述如無瑕
    疪，且就其他方面調查又與事實相符，固足採為科刑之基礎，倘其陳述尚有瑕疪
    ，則在未究明前，遽採為論罪科刑之根據，即難認為適法（最高法院三十年上字
    第八一六號、四十年台上字第八六號、五十二年台上字第一三○○號、六十一年
    台上字第三○九九號分別著有判例可資參照）。
三、本件公訴人認被告涉有前揭恐嚇犯行，無非係以告訴人丁○○與被害人乙○○之
    二人指訴為其論罪之主要依據。訊據被告丙○○固坦承有於右揭時地因告訴人丁○○欠其工程款十萬元一事，連續先後各打二次電話給被害人乙○○及告訴人丁○○之事實，惟堅決否認有何恐嚇犯行，辯稱：因工程係乙○○介紹的，故先打
    給乙○○，要他轉告他老闆丁○○將工程款給伊，因乙○○說無法處理，乃再打
    手機給謝某要工程款，並未恐嚇二人等語。經查，被害人乙○○確有介紹被告丙○○承包告訴人丁○○之工程，且尚有尾款十萬元未付予被告，被告有打電話給
    被害人乙○○及告訴人丁○○催討等情，業據告訴人丁○○指明在卷，核與被告
    所辯為催討工程款而以電話向二人催討乙節相符；告訴人丁○○固迭於偵查及本
    院審理中陳稱於接到被告之恐嚇電話後有打二次話電回公司，叫公司的人小心，
    並問被告有否打電話到公司，電話是會計小姐甲○接的等語（查卷第九頁、本院
    八十九年六月二日訊問筆錄），惟質之證人甲○即告訴人公司會計則結證稱：丙○○打第一次電話給乙○○的那一次，丁○○沒有打電話回來，乙○○第二次接
    到丙○○電話後隔幾分鐘，我接到丁○○打回公司的電話問我丙○○是不打電話
    來，我說我不知道，我再反問丁○○說又有什麼事嗎，但丁○○沒有回答，丁○○打電話回公司，我接到一次等語在卷（本院八十九年六月二十日訊問筆錄），
    二人就告訴人究打幾次電話回公司及丁○○於電話內容之供述有所出入，且互相
    齟齬，是否可採為不利被告之認定非無疑義，又證人甲○固於本院審理時亦證陳
    ：第一次是綽號小龍即乙○○接到的，丙○○說什麼我不知道，但乙○○接到丙○○的電話，表情很緊張，語氣也不一樣，很緊張的樣子，我們都叫他（指丙○○）宗仔，乙○○接完丙○○電話就當場轉述說宗仔叫他不要待在那裡，否則有
    什麼事情發生，他不負責，第二次過了滿久時間，乙○○又接到丙○○電話，乙○○表情又是很怪，下班後有主動問乙○○，伊才轉述說有接到丙○○的電話，
    內容也是有威脅恐嚇意味等語在卷，惟證人甲○證述被害人乙○○接獲二次丙○○打來恐嚇之電話之地點均係在公司，亦與被害人乙○○於偵查中陳稱七月底（
    即第二次）被告恐嚇伊時，其人係在公車站等車有所不符（偵查卷第九頁背面）
    ，是被害人此部分之指述，非無瑕疵，自不能盡信；縱被告於審理時亦自承其於
    電話中之口氣不太好，惟被告係因告訴人積欠工程尾款，屢經催討仍未見付，則
    其於電話中之口氣不甚友善，亦屬事理之常，而可理解，且證人甲○既非直接聽
    電話之人，對被害人乙○○接聽丙○○打來之電話時之表情，乃其個人主觀推測
    之詞，自難僅憑被害人乙○○之表情反應，即遽以推論被告確有出言恐嚇之犯行
    。綜上所述，告訴人前開之指訴既有可議，此外，復查無其他積極證據，足資審
    認被告確有公訴人所指之恐嚇犯行，犯罪既不能證明，揆諸首開法條及判例意旨
    ，及本諸「罪證有疑、利於被告」之證據法則，依法自應為被告無罪之諭知。
據上論斷，應依刑事訴訟法第三百零一條第一項，判決如主文。
本案經檢察官鐘忠孝到庭執行職務
中      華      民      國    八十九    年      七      月    二十八    日
                              臺灣高雄地方法院刑事第三庭
                                  審判長法  官  宋明中
                                        法  官  古振暉
                                        法  官  柯彩燕
右正本證明與原本無異。
如不服本判決，應於判決送達後十日內，向本院提出上訴狀。
                                        書記官  楊真芬
中    華 民    國      八十九      年      八      月      二      日


司法院資訊處製作；財團法人民間司法改革基金會備份。
